臺灣臺中地方法院刑事判決　　　　　　　96年度易字第3723號
公　訴　人　臺灣臺中地方法院檢察署檢察官
被　　　告　乙○○
　　　　　　　　　　（另案於臺灣臺中監獄執行中）
上列被告因贓物案件，經檢察官提起公訴（96年度偵字第14117
號），本院判決如下：
    主    文
乙○○無罪。
    理    由
一、公訴意旨略以：被告乙○○雖可預見某不詳姓名，僅知係在
    臺中市○○路○段與南京路口經營流動攤販（即俗稱之賊仔
    市場）之人，所持之美國牌噴漆機一臺，係來路不明之贓物
    （該噴漆機為陳進賜所有，於民國九十五年三月三十日在臺
    中縣太平市○○路遭竊），竟仍基於故買贓物之未必故意，
    於九十五年三月三十日至同年六月間之某日，在前揭流動攤
    販擺設之地點，向該不詳姓名之人以不詳之代價買受之。因
    認被告涉犯刑法第三百四十九條第二項之故買贓物罪嫌。
二、按犯罪事實應依證據認定之，無證據不得認定犯罪事實。又
    不能證明被告犯罪者，應諭知無罪之判決，刑事訴訟法第一
    百五十四條第二項、第三百零一條第一項分別定有明文。又
    認定不利於被告之事實，須依積極證據，苟積極證據不足為
    不利於被告事實之認定時，即應為有利於被告之認定，更不
    必有何有利之證據。另按事實之認定，應憑證據，如未能發
    現相當證據，或證據不足以證明，自不能以推測或擬制之方
    法，以為裁判基礎；又認定犯罪事實，所憑之證據，雖不以
    直接證據為限，間接證據亦包括在內，然無論直接或間接證
    據，其為訴訟上之證明，須於通常一般之人均不致於有所懷
    疑，而得確信其為真實之程度者，始得據之為有罪之認定，
    倘其證明尚未達到此一程度，而有合理性懷疑之存在時，即
    無從為有罪之認定，最高法院三十年上字第八一六號判例、
    四十年臺上字第八六號判例、三十年上字第一八三一號判例
    、七十六年臺上字第四九八六號判例分別著有明文可資參照
    。
三、公訴意旨認被告涉犯刑法第三百四十九條第二項之故買贓物
    罪嫌，主要係以被告於偵查中坦承於起訴書所載時、地，向
    某不詳姓名之人買受上開美國牌噴漆機一臺、被害人陳進賜
    於警詢中指訴、被告嗣後將上開物品出售予甲○○之切結書
    一紙為其論據。訊據被告於本院審理時則堅決否認涉有前開
    犯行，辯稱：上開美國牌噴漆機，並非伊向他人買進之物品
    ，亦非伊販售予甲○○，係甲○○因上開美國牌噴漆機為警
    查扣，故要求伊書立切結書，以便領回該美國牌噴漆機，因
    伊欠甲○○錢，乃答應配合，且甲○○亦以同一方式，要求
    丙○○書立切結書等語。經查：
（一）關於本案系爭美國牌噴漆機及其餘在甲○○處扣得之電源
      供應器、測量三角架等物之來源，甲○○於九十五年十一
      月二十五日警詢及偵查中均自承：係向綽號「大胖雄」購
      得之物；然於九十六年二月五日偵查中則陳稱：「（是否
      跟黃正雄『殺狗、大胖雄』買的？）塑膠管及電線是黃正
      雄叫我去載的。」云云，並提出切結書二紙表明美國牌噴
      漆機、測量三角架係向本案被告乙○○購買，電池三組則
      是向丙○○購買；再於九十六年三月二十二日偵查中陳稱
      ：丙○○之綽號即為大胖雄云云。此分別有甲○○上開警
      詢、偵查筆錄及分別由被告、丙○○書立之切結書二紙在
      卷可參。然細觀前開分別由被告、丙○○書立之切結書二
      紙，書立日期分別為九十五年十一月二十三日、同年十月
      十一日，則倘該出售美國牌噴漆機之切結書確係被告書立
      後交予甲○○，則甲○○於被告書立該切結書後二日即九
      十五年十一月二十五日警詢及偵查中，對於上開美國牌噴
      漆機之來源，又豈會僅提及綽號「大胖雄」之人，而完全
      未提及被告？又甲○○雖又陳稱丙○○之綽號即為大胖雄
      云云，然其於九十六年二月五日偵查中，檢察官業已詢問
      扣案物品是否係向黃正雄「殺狗、大胖雄」買的，而甲○○對於黃正雄之綽號乃「殺狗、大胖雄」乙節，亦無任何
      意見，足見「大胖雄」實係黃正雄之綽號，況丙○○名字
      中，並無「雄」字，其綽號又豈會是「大胖雄」？則甲○○於案發當時，即表明被查扣之美國牌噴漆機及電源供應
      器、測量三角架等物，均係向綽號「大胖雄」之黃正雄購
      買，於九十六年二月五日偵查中，始提出切結書二紙表明
      美國牌噴漆機、測量三角架係向本案被告乙○○購買，電
      池三組則是向丙○○購買，其說詞已屬可疑，則被告辯稱
      係因甲○○上開美國牌噴漆機為警查扣，故要求其書立切
      結書，以便領回該美國牌噴漆機之情，並非無據。
（二）再甲○○於偵查中雖另提出前揭由丙○○書立之切結書，
      表明扣案之電池三組係向丙○○購買云云，而丙○○到庭
      後，亦附和證稱：電池三組係伊販售予甲○○云云。然查
      ，關於甲○○、丙○○交易之過程，甲○○於本院審理時
      證稱：「（向丙○○買電池過程？）丙○○說家中電腦沒
      有用了，問我要不要買。那天我經過丙○○家，他住內心
      庄一間廟的旁邊，事先沒有聯絡，我直接到他家，丙○○
      在家，鐵門沒有關，我走進去，丙○○在客廳吃糖果，他
      問我要不要泡茶？我說好。丙○○問我為何過去？我說剛
      好經過。坐一下，他問我要不要買電池？然後拿電池給我
      看。我說好。我看電池就知道是電腦使用的。我問電池是
      否是你家的？丙○○說對。我問為何要賣電池？他答說他
      出獄之後沒有電腦了。我問他為何沒有電腦？他說電腦被
      偷走了。然後我就買了。我問要賣多少？他說隨便幾百元
      就好，隨便我算。然後我買了，當場拿錢給他。拿多少錢
      我真的忘記了。我拿千元鈔票給他，一張或是二張我忘記
      了。好像是一張千元鈔票，還有零錢。多少錢我忘記了。
      然後我把電池放在車上。」、「（為何不擔心買到贓物？
      ）我也不知道。丙○○說不是贓物。」、「（丙○○剛剛
      出獄，你就相信丙○○說的那不是贓物？）我知道我錯了
      。我錯在我買贓物。我真的不知道那是贓物。」、「（為
      何相信丙○○說不是贓物的說詞？）做生意，也是講信用
      的。我問他是否是贓物？他說不是，是他家裡的物品。我
      說不是贓物，要寫切結書。因為那天沒有帶切結書，說日
      後要補寫切結書，丙○○有同意。」云云；丙○○則證稱
      ：「（電池是否賣給甲○○？）是的。」、「（買賣經過
      ？）我拿去干城車站賣給甲○○。我專程拿去賣給他的。
      」、「（是否事先聯絡？）沒有。」、「（為何知道甲○○在干城車站那邊？）也不是專程去找甲○○賣電池。那
      天我順便去看東西，就有看到甲○○。那天帶著電池，想
      說遇到甲○○就賣給他。看到甲○○的時候，他在擺攤賣
      東西。」、「（你就提議賣給甲○○？）是的，甲○○就
      說好。」、「（甲○○有無詢問東西何來？）有，我答說
      是我家裡的東西。就這樣。」、「（甲○○有無詢問是否
      是贓物？）有，我答說是我家裡的東西。」、「（是否當
      場寫切結書？）沒有。沒有提到寫切結書的事情。」、「
      （如何付錢？）直接拿錢給我。給我幾百元，我忘記多少
      錢。我沒有找錢給他。他拿錢給我，鈔票幾張給我，幾百
      元而已。」、「（為何寫切結書？）不知道過了多久，我
      和甲○○沒有算很熟。只是點頭之交。買當天沒有說。後
      來甲○○說被警察抓，要領回東西。是我賣給甲○○的，
      所以他的提議我就同意。」云云，二人對於交易之地點、
      交易之金額、交易中是否提到要寫切結書等情，所述均嚴
      重齟齬，堪信該電池三組絕非丙○○販售予甲○○之物，
      再佐以丙○○上開證稱：係後來甲○○說被警察抓，要領
      回東西，伊方書立切結書乙節，亦與被告辯稱係甲○○因
      上開美國牌噴漆機一臺為警查扣，故要求其書立切結書，
      以便領回該美國牌噴漆機之情節相符，足見上開電池三組
      ，亦非丙○○販售予甲○○之物品，而係甲○○為警察查
      獲後，欲領回物品，方由丙○○書立切結書無疑。
（三）又被告於偵查中雖自承有向不詳姓名之人買受上開美國牌
      噴漆機一臺，然被告於本院審理時已辯稱：上開美國牌噴
      漆機，並非伊向他人買進之物品，亦非伊販售予甲○○，
      係甲○○因上開美國牌噴漆機為警查扣，故要求伊書立切
      結書，以便領回該美國牌噴漆機，因伊欠甲○○錢，乃答
      應配合等語。而經本院調查本案相關事證結果，被告於偵
      查中之自白，亦無法查與事實相符，是被告上開偵查中之
      自白，亦不足資為被告有罪之認定，併予指明。
四、綜上所述，本案顯缺乏足以證明系爭美國牌噴漆機，係被告
    向不詳姓名之人買入後，再販售予甲○○之犯罪證據，此外
    復查無其他積極證據足資認定被告有何公訴人所指之贓物犯
    行，揆諸首揭法條及裁判意旨，應認不能證明被告犯罪，依
    法應為被告無罪之諭知。又被告前於甲○○涉嫌竊盜等案件
    中，具結後，陳稱美國牌噴漆機係其販售予甲○○，是否涉
    有偽證罪嫌，應由檢察官偵查後，另為適法之處理。
據上論斷，應依刑事訴訟法第三百零一條第一項，判決如主文。
中　　華　　民　　國　　96　　年　　8 　　月　　22　　日
                  刑事第十庭    審判長法　官　賴妙雲
                                      法　官  江奇峰
                                    　法　官　黃炫中
上正本證明與原本無異。
如不服本判決，應於送達後十日內向本院提出上訴狀（須附繕
本），上訴於台灣高等法院台中分院。
                                      書記官  黃珮華
中　　華　　民　　國　　96　　年　　8 　　月　　22　　日
